【裁判字號】    89,易,101
【裁判日期】    890613
【裁判案由】    誣告
【裁判全文】
臺灣宜蘭地方法院刑事判決                          八十九年度易字第一一號
    公  訴  人  臺灣宜蘭地方法院檢察署檢察官
    被      告  乙○○
    選任辯護人  林國漳
右列被告因誣告案件，經檢察官提起公訴 (八十八年度偵字第二五七Ｏ號)，本院判
決如左：
    主  文
乙○○未指定犯人，而向該管公務員誣告犯罪，處拘役參拾日，如易科罰金，以參佰
元折算壹日。
    事  實
一、乙○○為冠亞交通股份有限公司 (下稱冠亞公司)之負責人，明知牌照號碼ＧＴ
    －六七八號之曳引車乃甲○○於民國八十七年九月間所購買並靠行冠亞公司，平
    日並由甲○○所管有，並未失竊，因於八十八年一月五日甲○○持前開曳引車之
    行車執照及車牌，向乙○○表示要繳銷車牌並終止靠行關係時，因甲○○尚積欠
    冠亞公司代繳之稅金、保險費及代墊之購車分期款尚未付清，詎於八十八年三月
    十八日中午十二時時，向該管公務員宜蘭縣警察局羅東分局二結派出所，謊報該
    車於八十八年一月十五日中午十二時許，在宜蘭縣五結鄉○○路○段五十三號前
    遭竊，未指定犯人而向該管公務員誣告犯罪，致使甲○○於八十八年三月二十日
    凌晨一時三十分在宜蘭縣蘇花公路路段為警逮捕，並以涉犯侵占罪嫌移送台灣宜
    蘭地方法院檢察署檢察官偵辦，經檢察官以八十八年度偵字第一二五一號不起訴
    處分確定。
二、案經甲○○告訴台灣宜蘭地方法院檢察署檢察官偵查起訴。
    理  由
一、訊據被告乙○○對伊於右揭時間，向宜蘭縣警察局羅東分局二結派出所報案前開
    曳引車遭竊之事實坦承不諱，並有車輛竊盜、車牌失竊資料個別查詢表一份附於
    台灣宜蘭地方法院檢察署八十八年度偵字第一二五一號偵查卷可資佐證，惟否認
    有何未指定犯人之誣告犯行，辯稱：告訴人甲○○確曾於八十八年一月五日持前
    開曳引車之兩張車牌至冠亞公司，向伊表示該車業已失竊，且伊發現告訴人將該
    車以借屍還魂方式頂拚使用通祥貨運公司之ＧＲ－四一三號牌照繼續營業，因不
    懂法律之故才去報失竊云云。經查：
(一)經本院質之告訴人陳稱：八十八年一月五日當日伊係持該車之車牌至冠亞公司，
    向被告表示該車引擎已壞，並欲終止與冠亞公司之靠行關係，並未表示該車已失
    竊之事等語。核與證人即當時任職冠亞公司之曾儷娟與林惠玲於偵查中所證情節
    相符。又查，證人即冠亞公司股東朱朝養到庭先證稱：「.. 他拿二張牌來說車
    子失竊，我告訴他車子失竊要去報案.. 那時我們二人 (指被告與證人丙○○)在
    場，還有小姐 (證人曾儷娟及林惠玲)在，但她可能沒有聽到，她距離比較遠。
    」等語，嗣後又證稱：「.. 告訴人一進來就跟小姐說車子失竊，要小姐幫他掛
    失，然後告訴我們車子丟了，再把牌照拿給曾小姐要她辦車子掛失.. 」等語，
    證人朱朝養就證人林惠玲及曾儷娟是否於當天現場自告訴人知悉該車已失竊一節
    先證稱證人林、曾二人可能沒聽到又證稱告訴人有向林、曾二人表明該車已失竊
    ，其所為二次證言前後不符，再衡以證人朱朝養為冠亞公司之股東，與被告利害
    一致，衡情難免迴護被告，是證人朱朝養前開之證言，尚難採為有利於被告之認
    定。
(二)再查，前開曳引車為告訴人購買後靠行被告所有之冠亞公司，為被告所自承，且
    有車輛買賣契約書影本附卷可稽，足見該曳引車平日應係告訴人營業使用中，衡
    情告訴人當知該車為告訴人所持有。又查，被告於本院審理時自承：「.. 到三
 月間我聽人家說我的車在通祥貨運，我去查之後發現車是冠亞的，但牌已經被變
    造.. 我知道後，跟蹤他肯定找到車之後才去報遺失，找到車之後確定是告訴人
    在開，我才去報遺失.. 」、「 (問：既然知道車子沒有遺失為何還報遺失？）
     因為當時是掛通祥貨運的牌，但還是甲○○在使用.. 」等語，益徵被告係明知
    該車仍為告訴人所使用中並未失竊，被告竟仍向警報案失竊，顯有意圖使告訴人
    受刑事處分而未指定犯人向該管公務員誣告犯罪。綜上，足認被告前開所辯並不
    足採，本件事證明確，其犯行堪予認定。
二、核被告所為，係犯刑法第一百七十一條第一項之誣告罪。爰審酌被告犯罪之動機
    、目的、手段、所生危害、犯罪後否認之態度等一切情狀，量處如主文所示之刑
    ，並諭知易科罰金之折算標準，以資懲儆。
據上論斷，應依刑事訴訟法第二百九十九條第一項前段、刑法第一百七十一條第一項
、第四十一條，罰金罰鍰提高標準條例第一條前段、第二條，判決如主文。
本案經檢察官吳慧蘭到庭執行職務
中    華    民    國    八十九      年    六      月      十三        日
                                  臺灣宜蘭地方法院刑事第二庭
          審判長     法  官
                                          法  官
                                          法  官
附錄法條：
刑法第一百七十一條第一項


司法院資訊處製作；財團法人民間司法改革基金會備份。
